臺灣臺中地方法院民事判決
111年度中小字第1347號
原      告  中國信託產物保險股份有限公司

法定代理人  郭世昌  
訴訟代理人  周品言  
複  代理人  楊智閔  
            吳信忠  
被      告  林福傳  


            王惠聖  


上列當事人間請求損害賠償事件，本院於民國111 年5 月18日言
詞辯論終結，判決如下：
    主      文
被告乙○○應給付原告新臺幣6,895元，及自民國111 年5 月3 日
起至清償日止，按週年利率百分之5 計算之利息。
原告其餘之訴駁回。
訴訟費用新臺幣1,000 元，由被告乙○○負擔新臺幣770 元，餘由
原告負擔。
本判決原告勝訴部分得假執行。
    事實及理由
壹、程序事項：
    被告乙○○經合法通知，未於言詞辯論期日到場，核無民事訴
    訟法第386 條各款所列情形，爰依原告之聲請，由其一造辯
    論而為判決。
貳、實體事項　
一、原告主張：被告乙○○於民國108 年10月13日20時43分許，騎
    乘車牌號碼000-000 號普通重型機車（下稱甲車），由東向
    西沿臺中市西屯區臺灣大道三段行駛，於行經環中路二段路
    口欲左轉環中路時，疏未注意汽車行駛時，駕駛人應注意車
    前狀況及兩車並行之間隔，並隨時採取必要安全措施，貿然
    左轉，適有同向為原告所承保、時由訴外人洪淳怡所有並由
    其所騎乘之車牌號碼為000-0000(下稱系爭車輛)行駛在側，
    兩車因而發生碰撞，系爭車輛隨後又遭右方，亦疏未注意保
    持兩車並行間隔由被告甲○○所騎乘之車牌號碼000-000 號普
    通重型機車（下稱乙車）追撞，致使系爭車輛受損，支出修
    繕費8,980元（含零件6,670元、工資2,310 元)， 而系爭車
    輛修復費用業由原告依保險契約予以理賠。為此，爰依保險
    代位及侵權行為之法律關係，請求被告賠償。並聲明：被告
    乙○○、甲○○應連帶給付原告8,980 元，及自起訴狀繕本送達
    之翌日起至清償日止，按週年利率百分之5 計算之利息。
二、被告則以
　㈠被告乙○○未於言詞辯論期日到場，亦未提出書狀作任何聲
　  明或陳述。
　㈡被告甲○○抗辯：事故發生當時，系爭車輛倒地後波及到我，
    我並未追撞系爭車輛，我否認有過失，且原告請求權已罹於
    2年時效等語。並聲明：原告之訴駁回。
三、本院之判斷
  ㈠被告乙○○部分
　1.原告主張上開事實，業據提出經濟部函文、道路交通事故當
    事人登記聯單、事故現場圖、汽車險理賠計算書、統一發票
    、估價單、系爭車輛受損照片、行車執照、駕照等件為證，
    並有臺中市政府警察局道路交通道路交通事故調查卷宗在卷
    可稽。被告乙○○對於原告主張之上開事實，已於相當時期受
    合法之通知，而於言詞辯論期日不到場，亦未提出準備書狀
    爭執，本院依證據調查之結果，堪信原告前開主張屬實。
  2.按汽車、機車或其他非依軌道行駛之動力車輛，在使用中加
    損害於他人者，駕駛人應賠償因此所生之損害，民法第191
    條之2前段定有明文，此係專為非依軌道行駛之動力車輛在
    使用中駕駛人之責任而為舉證責任倒置之規定，故凡動力車
    輛在使用中加損害於他人者，即應負賠償責任，由法律推定
    駕駛人侵害他人之行為係出於過失。查系爭事故係因被告乙
    ○○駕甲車途經肇事地點時，撞及系爭車輛，致系爭保車受損
    ，既如前述，被告乙○○對於防止兩車之碰撞，如何已盡相當
    之注意義務乙節，未能舉證以實其說，依上開說明，自應負
    賠償之責。
  3.次按汽車行駛時，駕駛人應注意車前狀況及兩車併行之間隔
    ，並隨時採取必要之安全措施，道路交通安全規則第94條第
    3項定有明文。再按被保險人因保險人應負保險責任之損失
    發生，而對於第三人有損失賠償請求權者，保險人得於給付
    賠償金額後，代位行使被保險人對於第三人之請求權；因故
    意或過失，不法侵害他人之權利者，負損害賠償責任，不法
    毀損他人之物者，應向被害人賠償其物因毀損所減少之價額
    ，保險法第53條第1 項前段、民法第184 條第1 項前段、第
    196 條分別定有明文。查本件被告乙○○駕車途經肇事地點，
    理應注意車前狀況，以預防危險之發生，且依當時情形又無
    不能注意情事，卻與系爭車輛發生碰撞，致系爭車輛受損，
    顯見其確有未注意車前狀況及兩車並行之間隔之過失甚明，
    且其過失與系爭車輛所受損害間，存有相當因果關係，堪以
    認定，系爭車輛之所有權人自得依據上開規定請求被告乙○○
    負侵權行為損害賠償之責。
　4.復按不法毀損他人之物者，被害人得請求賠償其物因毀損所
    減少之價額，民法第196 條定有明文，且依該規定請求賠償
    物被毀損所減少之價額，得以修復費用為估定標準，但以必
    要者為限，如修理材料以新品換舊品，應予折舊（最高法院
    77年度第9 次民事庭會議決議一決議要旨參照）。查本件被
    告乙○○既因過失不法毀損系爭車輛，揆諸前開規定，自應負
    侵權行為損害賠償責任，原告依民法侵權行為之規定，請求
    被告乙○○對其因此所受之損害負賠償責任，自屬於法有據。
    又系爭車輛因本件車禍受損修復所需費用計8,980元（含零
    件6,670元、工資2,310 元)，有統一發票及估價單附卷可稽
    （本院卷第第31至33頁），而系爭車輛之修理費，既以新零
    件更換被毀損之舊零件，承前所述，即應計算其折舊，而依
    行政院所頒之「固定資產耐用年數表」及「固定資產折舊率
    表」之規定，「機械腳踏車」之耐用年數為3 年，依定率遞
    減法每年折舊1000分之536 ，並參酌「營利事業所得稅查核
    準則」第95條第8 項規定：「固定資產提列折舊採用定率遞
    減法，以1 年為計算單位，其使用期間未滿1 年者，按實際
    使用之月數相當於全年之比例計算之，不滿1 月者，以月計
    」；參以原告所提系爭車輛之行照所示（本院卷第37頁） 
    ，系爭車輛為108  年4 月出廠，至本件車禍事故之日即108
     年10月13日止，已使用7 月餘，依上開說明折舊後，零件
    部分原告得請求之金額為4,585 元（計算式如附表），加計
    工資費用2,310元（工資費用不生折舊問題），是系爭車輛
    之合理修復費用為6,895元（4585＋2310＝6895）。
　㈡被告甲○○就原告主張於前開時、地發生行車事故並不爭執，
    然抗辯原告請求權已罹於2年時效且其就本件事故並無過失
    等語。是此部分爭點厥為：原告就本件侵權行為損害賠償請
    求權是否已罹於時效?被告甲○○就本件事故應否負過失之責
    ？原告依侵權行為規定請求被告2人連帶賠償有無理由？
　1.按因侵權行為所生之損害賠償請求權，自請求權人知有損害
    及賠償義務人時起，二年間不行使而消滅，自有侵權行為時
    起，逾十年者亦同。消滅時效因起訴而中斷。時效中斷者，
    自中斷之事由終止時，重行起算。民法第197條第1項、第12
    9條第3款、第137條第1項分別定有明文。查本件事故於108 
    年10月13日發生，而原告則於110年9月27日提起本件訴訟，
    有起訴狀上之本院收文章戳在卷可憑（本院卷第17頁），堪
    認原告於本件事故發生後兩年內提起本件訴訟，尚未罹於時
    效，被告甲○○前開抗辯，即有誤解。
　2.次按當事人主張有利於己之事實者，就其事實有舉證之責任
    ，民事訴訟法第277條前段定有明文。且民事訴訟如係由原
    告主張權利者，應先由原告負舉證之責，若原告先不能舉證
    ，以證實自己主張之事實為真實，則被告就其抗辯事實即令
    不能舉證，或其所舉證據尚有疵累，亦應駁回原告之請求（
    最高法院17年上字第917號裁判意旨參照）。原告主張被告
    甲○○行經上開時、地，因疏未注意保持兩車並行間隔之規定
    ，因而撞擊系爭車輛等情，既為被告所否認，並抗辯並未追
    撞系爭車輛等語，揆諸前揭說明，原告自應就上開有利於己
    之事實負舉證之責。查乙車係後車尾遭碰撞之情，固有道路
    交通事故現場圖、道路交通事故調查報告表㈡附卷可參，然
    前開文書均無從證明原告主張乙車有追撞系爭車輛之事實，
    此外，訴外人洪淳怡於警詢時亦未指訴遭被告甲○○追撞之事
    實，則原告主張被告甲○○追撞系爭車輛，即屬無據，此外，
    原告並未再舉其他事證以佐其說，則原告此部分主張，舉證
    即有未足，並非可採。
　3.準此，原告並未舉證證明被告甲○○就本件事故具過失責任，
    則原告依侵權行為請求被告甲○○與被告乙○○連帶負損害賠償
    之責，即無可取。
  ㈢末按給付無確定期限者，債務人於債權人得請求給付時，經
    其催告而未為給付，自受催告時起，負遲延責任，其經債權
    人起訴而送達訴狀者，與催告有同一之效力；遲延之債務，
    以支付金錢為標的者，債權人得請求依法定利率計算之遲延
    利息；應付利息之債務，其利率未經約定，亦無法律可據者
    ，週年利率為百分之5 ，民法第229 條第2 項、第233 條第
    1 項前段、第203 條分別定有明文。侵權行為損害賠償請求
    權核屬給付無確定期限之債權。本件原告對被告乙○○提起之
    侵權行為損害賠償債權，核屬無確定期限之給付，既經原告
    起訴而於111 年4 月12日公示送達訴狀，有公示送達證書可
    憑（本院卷第145 頁），被告乙○○迄未給付，當應負遲延責
    任。是原告請求自起訴狀繕本送達被告乙○○翌日即111 年5 
    月3 日起，按週年利率百分之5 計算之法定遲延利息，核無
    不合。
四、綜上所述，原告本於侵權行為之法律關係，請求被告乙○○給
    付6,895 元，及自111 年5 月3 日起至清償日止，按週年利
    率百分之5 計算之利息，為有理由，應予准許。逾此範圍之
    請求，為無理由，應予駁回。
五、本件係適用小額程序所為被告敗訴之判決，依民事訴訟法第
    436 條之20規定，應依職權宣告假執行。
六、依民事訴訟法第436 條之19第1 項、第79條規定，本件訴訟
    費用額確定為1,000元（即原告繳納之第一審裁判費1,000元
     ），應依兩造勝敗之比例，由被告乙○○負擔770 元，餘由
    原告負擔。
中　　華　　民　　國　　111 　年　　5 　　月　　31　　日
                  臺灣臺中地方法院臺中簡易庭
                              法　官　陳航代
以上為正本，係照原本作成。
如不服本判決，應於送達後20日內，以判決違背法令為理由，向
本院提出上訴狀並表明上訴理由（上訴理由應表明一、原判決所
違背之法令及其具體內容；二、依訴訟資料可認為原判決有違背
法令之具體事實），如於本判決宣示後送達前提起上訴者，應於
判決送達後20日內補提上訴理由書（須附繕本）。 
中　　華　　民　　國　　111 　年　　6 　　月　　2 　　日
                              書記官  廖鳳美
附表
-----
折舊時間           金額
第1年折舊值        6,670×0.536×(7/12)=2,085
第1年折舊後價值    6,670-2,085=4,585